【裁判字號】    92,易緝,59
【裁判日期】    920417
【裁判案由】    違反麻醉藥品管理條例等
【裁判全文】
臺灣臺中地方法院刑事判決                          九十二年度易緝字第五九號
    公  訴  人  台灣台中地方法院檢察署檢察官
    被      告  甲○○
    指定辯護人  本院公設辯護人  乙○○
右列被告因違反麻醉藥品管理條例等案件，經檢察官提起公訴（八十二年度投偵字第
三七七二號），本院判決如左：
    主  文
甲○○未經許可無故持有空氣槍，處有期徒刑伍月，如易科罰金，以參佰元折算壹日
；扣案之ＳＰ－一○○型空氣槍壹支（獲案槍枝管制編號0000000000，含
鋼珠壹包、瓦斯鋼瓶貳拾瓶）、義大利製霰彈壹顆、十字弓壹支（含十字弓箭貳拾陸
支）均沒收。又連續施用第二級毒品，免刑；扣案之吸食器貳組、玻璃吸管貳支，沒
收。
    事  實
一、甲○○於民國八十二年九月十八日，在南投縣水里鄉大博士遊藝場，向綽號「阿
    忠」不詳姓名之人，購得當時屬化學合成麻醉藥品之安非他命後，即基於概括之
    犯意，自八十二年九月十八日起連續在南投縣水里鄉○○村○○路一之二號等地
    ，以將安非他命置於玻璃吸食器內，再點火使之產生煙霧藉供吸用之方式，多次
    一再吸用之。嗣經毒品危害防制條例於八十七年五月二十日公布施行，將安非他
    命列為第二級毒品予以管制後，仍續予施用之。另甲○○未經許可，自七十七年
    五月間起，即無故持有經槍砲彈藥刀械管制條例列管之ＳＰ－一○○型空氣槍一
    支（含鋼珠一包、瓦斯鋼瓶二十瓶）與義大利製霰彈一顆；復自八十一年八月十
    日十字弓經內政部警政署公告列為槍砲彈藥刀械管制條例所管制之刀械後，亦未
    經許可，而無故持有十字弓一支（含十字弓箭二十六支）。先於八十二年九月二
    十二日十六時五分許，在南投縣水里鄉○○村○○路一之二號為警查獲，並扣得
    其所有之上揭ＳＰ－一○○型空氣槍一支（含鋼珠一包、瓦斯鋼瓶二十瓶）、義
    大利製霰彈一顆、十字弓一支（含十字弓箭二十六支），與供吸用安非他命所用
    之吸食器二組、玻璃吸管二支。復於九十一年九月二十七日因另案為警查獲，經
    依本院九十一年度毒聲字第二七二○號裁定送臺灣臺中看守所附設勒戒處所觀察
    、勒戒後，認無繼續施用毒品之傾向，而經臺灣臺中地方法院檢察署檢察官於九
    十一年十月十六日以九十一年度毒偵字第三○四九號為不起訴處分確定。
二、案經南投縣警察局集集分局報請臺灣臺中地方法院檢察署檢察官偵查起訴。
    理  由
一、訊據被告甲○○，對於前揭未經許可無故持有空氣槍、義大利製霰彈、十字弓，
    及施用安非他命之事實均坦承不諱。並有為警當場所查獲之ＳＰ－一○○型空氣
    槍一支（含鋼珠一包、瓦斯鋼瓶二十瓶）、義大利製霰彈一顆、十字弓一支（含
    十字弓箭二十六支），與吸食器二組、玻璃吸管二支扣案可資佐證。而扣案之空
    氣槍一支、鋼珠一包、瓦斯鋼瓶二十瓶、霰彈一顆，經送請內政部警政署刑事警
    察局鑑驗結果，該支空氣長槍，係ＳＰ－一○○型空氣槍，以壓縮氣體為發射動
    力，機械性能良好，經實際測試，其測試單位面積動能達四九．六焦耳＼平方公
    分；霰彈一顆，則係義大利製霰彈，具有殺傷力；鋼珠一包、瓦斯鋼瓶二十瓶適
    合送鑑空氣長槍使用，有該局八十二年十一月六日刑鑑字第六八三八八號鑑驗通
    知書在卷足憑，另依該鑑驗通知書所附「測試紀錄表」所載：殺傷力之標準為在
    最具威力的適當距離，以彈丸可穿入人體皮肉層之動能為基準，其相關數據為：
    (一)美國軍醫總署定義：彈丸撞擊動能達五十八呎磅（為約七十八．六焦耳），則
    足以使人喪失戰鬥能力；(二)該局對活豬作射擊測試結果，彈丸單位面積動能達二
    十四焦耳＼平方公分，則足以穿入豬隻皮肉層；(三)日本科學警察研究所之研究結
    果，彈丸單位面積動能達二十焦耳＼平方公分，則足以穿入人體皮肉層。被告所
    持空氣槍枝經測試結果，其單位面積動能既達四九．六焦耳＼平方公分，已足以
    穿入人體皮肉層，當係具有殺傷力無疑。又被告持有之十字弓依其材質與外型，
    皆核與槍砲彈藥刀械管制條例所管制之十字弓相符，此經檢察官勘驗無訛，製有
    勘驗筆錄附於偵查卷可參。是被告未經許可無故持有空氣槍、制式霰彈及十字弓
    之事證明確，犯行堪以認定。而被告於八十二年九月二十二日經警查獲後，其尿
    液經送請南投縣衛生局檢驗結果，呈有甲基安非他命陽性反應，此有該局尿液檢
    驗單一紙在卷可憑，此部分被告自白亦核與事實相符，其連續吸食化學合成麻醉
    藥品及於毒品危害防制條例公布施行後施用第二級毒品安非他命之事證明確，犯
    行洵堪認定。
二、被告甲○○未經許可，無故持有空氣槍、制式霰彈與十字弓，核其此部分所為，
    係犯八十六年十一月二十四日修正前槍砲彈藥刀械管制條例第八條第三項未經許
    可無故持有空氣槍罪（此部分公訴人認本件扣案之空氣槍屬其他可發射子彈具有
    殺傷力之槍支，而認被告係犯同條例第十條第三項之罪，依上述之鑑驗結果即顯
    有誤會，其起訴法條應予變更，併予敘明）、第十一條第三項未經許可無故持有
    子彈罪、第十二條第三項未經許可無故持有刀械罪。按「槍砲彈藥刀械管制條例
    」在本件被告為警查獲後，業於八十六年十一月二十四日經修正公布並已施行，
    被告犯罪後法律已有變更，依刑法第二條第一項前段及但書之規定，應適用最有
    利於被告之舊法處罰，附此說明。被告以一持有行為同時觸犯上開三罪名，是為
    想像競合犯，應從一重依八十六年十一月二十四日修正前槍砲彈藥刀械管制條例
    第八條第三項之未經許可無故持有空氣槍罪處斷。爰審酌具殺傷力之空氣槍、制
    式霰彈及刀械，已嚴重危害台灣社會治安，亦造成一般人民生活之恐懼，是被告
    甲○○未經許可無故持有之犯行，實值非難，並審酌被告犯罪之動機、目的、手
    段，犯罪所生之危害、犯罪後坦承犯行，態度尚佳等一切情狀，就此部分量處如
    主文所示之刑，並諭知易科罰金之折算標準。扣案之ＳＰ－一○○型空氣槍一支
    （含鋼珠一包、瓦斯鋼瓶二十瓶）、義大利製霰彈一顆、十字弓一支（含十字弓
    箭二十六支），均係違禁物，應依刑法第三十八條第一項第一款，宣告沒收之。
三、另核被告甲○○先後多次吸食安非他命所為，係犯毒品危害防制條例第十條第二
    項之施用第二級毒品罪。其因施用毒品而持有第二級毒品安非他命之行為，應為
    施用毒品之高度行為吸收，不另論罪，且其多次施用第二級毒品之行為，時間緊
    接、方法相同，觸犯構成要件相同之罪名，顯係基於概括犯意為之，應依連續犯
    規定論以一罪。又本案係在八十二年十二月二十八日繫屬於本院，而毒品危害防
    制條例係於八十七年五月二十日公布施行，並於同月二十二日生效，依毒品危害
    防制條例第十條、第二十條第一項、第三十五條第三款之規定，審判中之案件，
    法院應先將施用毒品之被告送勒戒處所觀察、勒戒，經觀察、勒戒後無繼續施用
    毒品傾向者，法院應為免刑之判決。查被告為前開施用第二級毒品之行為後，業
    各經依本院裁定送勒戒處所執行觀察、勒戒，經觀察、勒戒結果，認已無繼續施
    用毒品傾向之事實，有台灣台中看守所九十一年十月十一日中所正衛字第○九一
    ○○○三一一四號函送之有無繼續施用毒品傾向證明書附台灣台中地方法院檢察
    署九十一年度毒偵字第三○四九號偵查卷可稽，依前開說明，本件被告施用第二
    級毒品之行為，自應為免除其刑之判決。又免除其刑者，仍得專科沒收，刑法第
    三十九條定有明文，經查前揭犯罪事實欄所載之吸食器二組、玻璃吸管二支，為
    被告甲○○所有供施用安非他命所用，自應依法併予宣告沒收。
據上論斷，應依刑事訴訟法第二百九十九條第一項前段、但書、第三百條，毒品危害
防制條例第十條第二項、第二十條第二項前段、第三十五條第三款，八十六年十一月
二十四日修正前槍砲彈藥刀械管制條例第八條第三項、第十一條第三項、第十二條第
三項，刑法第十一條前段、第二條第一項前段、但書、第五十六條、第五十五條、第
四十一條第一項前段、第三十八條第一項第一款、第二款、第三十九條，罰金罰鍰提
高標準條例第二條，判決如主文。
中      華      民      國      九十二      年      四    月    十七    日
                                台灣台中地方法院刑事第二庭
                                          法  官  張智雄
右正本證明與原本無異。
如不服本判決，應於判決送達後十日內向本院提出上訴狀，上訴於臺灣高等法院臺中
分院( 須附繕本 )。
                                          書記官
中      華      民      國      九十二      年      四    月  二十四    日


司法院資訊處製作；財團法人民間司法改革基金會備份。
